臺灣臺南地方法院民事判決　　　　　　　 94年度訴字第679號
原　　　告　甲○○
被　　　告　乙○○
上列當事人間請求侵權行為損害賠償事件，經本院刑事庭移送前
來，於民國94年6月17日言詞辯論終結，判決如下：
    主    　文
被告應給付原告新臺幣貳拾柒萬陸仟玖佰參拾玖元。
原告其餘之訴駁回。
訴訟費用由被告負擔百分之三十七，餘由原告負擔。
本判決原告勝訴部分，得假執行。
　　事　　　實
甲、原告方面：
  一、聲明：被告應給付原告新臺幣（下同）738,829元。
  二、陳述：
    （一）被告於民國92年3月3日晚上8時30分許，駕駛車牌號
          碼ＵＦ—8026號自用小客車搭載訴外人陳和順，沿臺
          南市○區○○路3段由北往南方向行駛，途經該路27
          號「富鴻小吃店」前停車欲下車時，應注意汽車停車
          向外開啟車門時，應注意行人、車輛，並讓其先行，
          而依當時情形，天候雨天，夜間有照明，路面濕潤、
          無缺陷或障礙物，視距良好，非有不能注意之情形，
          竟疏未注意，貿然開啟車門，適原告騎乘車牌號碼Ｑ
          ＷＫ—733號機車，沿該路段慢車道同向駛來，被告
          所駕駛之上開自小客車左前車門遂撞擊原告所騎乘之
          機車，造成原告人車倒地，致受有頭部外傷併腦挫傷
          硬腦膜上出血等傷害。
    （二）原告因被告之過失傷害行為，受有頭部外傷併腦挫傷
          硬腦膜上出血等傷害，爰請求被告賠償原告新臺幣（
          下同）738,829元，至於各項損害金額詳列如下：
          (1)救護車費用3,200元。
          (2)醫療費用267,929元。
          (3)減少收入之損害360,000元：原告因被告之侵權行
            為受有頭部外傷併腦挫傷硬腦膜上出血等傷害，共
            一年無法工作，以原告受傷前每月薪資30,000元計
            算，共減少收入360,000元（30,000×12＝360,000
            ）。
          (4)精神慰撫金100,000元：原告因此次車禍致許久不
            敢騎機車，對獨自上馬路深感恐懼，非但提心吊膽
            ，精神狀況亦極差，車禍發生初期，原告更無法自
            理生活，被告復未曾表達關心之意，故請求精神慰
            撫金100,000元。
          (5)機車修理費7,700元。
  三、證據：提出診斷證明書1份、財政部臺灣省南區國稅財產
      歸戶清單2份、計算表1份及收據17份等為證。
乙、被告方面：
  一、聲明：原告之訴駁回。
  二、陳述：車禍當時係訴外人陳和順駕車載伊，伊未駕車，並
      非本件車禍之侵權行為人，而無賠償責任之可言。
丙、本院依職權調閱本院93年度交簡字第399號過失傷害刑事案
    卷、向財團法人長庚紀念醫院高雄分院函詢原告之病情、調
    閱兩造之財產資料。
　　理　　　由
甲、程序方面：本件原告起訴時，原請求被告應給付原告784,95
    0元；嗣於訴狀送達後，減縮聲明請求被告應給付原告738,8
    29元，核與民事訴訟法第255第1項第3款規定相符，應予准
    許。
乙、實體方面：
  一、原告起訴主張：被告於民國92年3月3日晚上8時30分許，
      駕駛車牌號碼ＵＦ—8026號自用小客車搭載訴外人陳和順
      ，沿臺南市○區○○路3段由北往南方向行駛，途經該路
      27號「富鴻小吃店」前停車欲下車時，應注意汽車停車向
      外開啟車門時，應注意行人、車輛，並讓其先行，竟疏未
      注意，貿然開啟車門，適原告騎乘車牌號碼ＱＷＫ—733
      號機車，沿該路段慢車道同向駛來，被告所駕駛之上開自
      小客車左前車門遂撞擊原告所騎乘之機車，造成原告人車
      倒地，致受有頭部外傷併腦挫傷硬腦膜上出血等傷害，爰
      依侵權行為之法律關係，請求被告給付醫藥費、減少收入
      之損害、精神慰撫金及機車修理費等語。被告則以本件車
      禍當時係訴外人陳和順駕車載伊，伊未駕車，並非本件車
      禍之侵權行為人，而無賠償責任之可言等語資為抗辯。
  二、得心證之理由：
  （一）按故意或過失，不法侵害他人之權利者，負損害賠償責
        任；汽車、機車或其他非依軌道行駛之動力車輛，在使
        用中加損害於他人者，駕駛人應賠償因此所生之損害；
        不法侵害他人之身體或健康者，對於被害人因此喪失或
        減少勞動能力或增加生活上之需要時，應負損害賠償責
        任；不法侵害他人之身體、健康、名譽、自由、信用、
        隱私、貞操，或不法侵害其他人格法益而情節重大者，
        被害人雖非財產上之損害，亦得請求賠償相當之金額；
        民法第184條第1項前段、第191條之2前段、第193條第
        1項及第195條第1項前段分別定有明文。次按汽車停車
        向外開啟車門時，應注意行人、車輛，並讓其先行。道
        路交通安全規則第112條第1項第15款定有明文。
  （二）經查：被告於民國92年3月3日晚上8時30分許，駕駛車
        牌號碼ＵＦ—8026號自用小客車搭載訴外人陳和順，沿
        臺南市○區○○路三段由北往南方向行駛，途經該路27
        號「富鴻小吃店」前停車欲下車時，應注意汽車停車向
        外開啟車門時，應注意行人、車輛，並讓其先行，而依
        當時情形，天候雨天，夜間有照明，路面濕潤、無缺陷
        或障礙物，視距良好，非有不能注意之情形，竟疏未注
        意，貿然開啟車門，適原告騎乘車牌號碼ＱＷＫ—733
        號機車，沿該路段慢車道同向駛來，被告所駕駛之上開
        自小客車左前車門遂撞擊原告所騎乘之機車，造成原告
        人車倒地，致受有頭部外傷併腦挫傷硬腦膜上出血等傷
        害之事實，已據原告提出長庚紀念醫院診斷證明書為證
        ，並有道路交通事故調查報告表、照片十二幀等附於本
        院93年度交簡字第399號過失傷害卷內可稽，此外，證
        人薛良芳亦於偵查結證稱：「和乙○○認識，他是我公
        司的同事」、「我們在公司聊天，提到本件車禍案件，
        他說車子是他開的，因他沒有駕照罪會較重，所以叫他
        男朋友頂替，他未提到他的男朋友的名字」、「他對我
        說時他還不知我和甲○○有認識，他第一次告訴我時是
        在車禍發生後沒幾天，當時甲○○還在住院，他告訴我
        發生車禍的情形」等語，被告既於自由意識下復向證人
        薛良芳自承駕車肇事，且並未於本院93 年度交簡字第
        399號過失傷害判決後上訴爭執致本案確定，復業已依
        確定判決易科罰金執行完畢等情，亦經被告陳述無訛，
        苟非因被告之駕駛行為導致本件車禍，被告實無未以上
        訴程序尋求救濟且依確定判決繳納罰金之理，綜上足認
        原告主張本件確係被告駕車肇事等情為真實。被告空言
        否認並非本件車禍之侵權行為人云云，洵非可採。準此
        ，本件車禍係被告應注意汽車停車向外開啟車門時，應
        注意行人、車輛，並讓其先行，而依當時情形，天候雨
        天，夜間有照明，路面濕潤、無缺陷或障礙物，視距良
        好，非有不能注意之情形，竟疏未注意，貿然開啟車門
        之過失行為所致，被告之過失駕駛行為為肇事原因，原
        告並無肇事因素，堪予採認。而臺灣省臺南區車輛行車
        事故鑑定委員會亦同認定，有該會92年11月5日南鑑字
        第920674號鑑定意見書附於前開刑事卷足稽。從而，被
        告之過失駕駛行為與原告受有前開傷害之結果間顯具有
        相當因果關係，則被告對於原告因而所受之損害，依前
        揭規定，自應負損害賠償責任。
  （三）茲就原告請求賠償之金額，是否應予准許，分述如次：
        (1)增加生活支出部分：原告因受前揭傷害就醫，支出救
          護車費用3,200元之事實，業據其提出兩造所不爭之
          收據1紙為證，依其上所載日期核與本件車禍發生之
          日期相符，且依原告所受之傷害觀之，顯無法以一般
          之交通車輛運送，是其此部分之支出應屬正當。
        (2)醫療費用：
          原告主張此部分之醫療費用金額共計77,929元，業
            據其提出醫療費用收據16紙為證，則原告此部分之
            請求，應予准許。
          中藥部分：原告主張其因本件車禍受傷，乃至中藥
            行購買營養品，共支出醫療費用190,000元等語，
            惟並未提出收據或購買證明單為證，且上開中藥營
            養品之費用未經原告提出醫師處方，而原告因本件
            車禍事故受傷復已至醫院治療並取藥服用，已如前
            述，則原告縱有此部分費用之支出，亦難認係醫療
            上所必要，故原告此部分之請求，要難准許。
        (3)減少收入之損害：關於勞動能力損失之損害賠償，旨
          在補償受侵害人於通常情形下有完整勞動能力時，憑
          此勞動能力陸續取得之收入；且被害人身體或健康受
          損害，致喪失或減少勞動能力，其本身即為損害，並
          不限於實際所得之損失，應以其能力在通常情形下可
          能取得之收入為標準。又其通常情形下可能取得之收
          入，應就被害人受侵害前之身體健康狀態、教育程度
          、專門技能、社會經驗等方面酌定之。查原告專科學
          校畢業，67年11月3日出生，於本件車禍發生當時為
          24歲，92年度之薪資所得僅72,000元，參以，行政院
          核定基本工資現每月為15,840元。本院審酌原告之教
          育程度、在事發時之身體健康狀態、社會經驗等方面
          ，認原告在通常情形下，可獲取之薪資收入為行政院
          核定之基本工資每月為15,840元。原告自不得僅以其
          於92年1月之收入為30,000元而逕主張其月薪為30,00
          0元，又原告因本件車禍須休養半年始適合恢復工作
          乙節，有財團法人長庚紀念醫院高雄分院函覆1份在
          卷可稽，從而，原告因本件意外受傷導致無法工作之
          期間為6月，依上述原告每月15,840元薪資收入計算
          結果，原告上開無法工作期間之薪資損失，即為95,0
          40元（15,840ｘ6=95,040）。是原告有關減少收入損
          害之請求，在不逾95,040元之範圍內，應屬有據，逾
          此範圍則不應准許。
        (4)精神慰撫金：
          本院審酌原告為專科學校畢業，於九十二年度所得為
          72,000元，並無汽車、不動產等財產；被告為高職肄
          業，於九十二年度所得為166,000元，並無汽車、不
          動產等財產，業經兩造陳明在卷，並有稅務電子閘門
          財產所得調件明細表在卷足參，及原告因本件車禍受
          有頭部外傷併腦挫傷硬腦膜上出血等傷害，受傷當時
          病況為意識不清，昏迷指數12至13分，右眼瞳孔放大
          並對光反射不良，接受開顱手術治療等情，並有有財
          團法人長庚紀念醫院高雄分院函覆一紙在卷可參，復
          衡量其肉體及精神上所遭受之痛苦程度等一切情狀，
          從而因認原告請求精神慰撫金100,000元，尚屬允當
          。
        (五)機車修理費：
          按物被毀損時，被害人除得依民法第196條請求賠償
          外，並不排除民法第213條至215條之適用，依民法第
          196條請求賠償物被毀損所減少之價額，得以修復費
          用為估定之標準，但以必要者為限（例如：修理材料
          以新品換舊品，應予折舊），最高法院77年度第9次
          民事庭會議決議、同院60年臺上字第1505號判決、73
          年臺上字第1574號判決可資參照。查原告主張修車費
          用之金額為7,700元，均為零件費用，已據其提出維
          修明細表單1份為證，被告亦未加以爭執，惟原告所
          有之機車係於84年12月29日領照使用，有行車執照一
          件在卷可考，至本件車禍發生時92年3月3日，使用期
          間已有7年又3個月（不滿1月以1月算），依前揭說明
          ，關於零件部分之費用自應折舊計算，即原告以新品
          代替舊品間之差價應予扣除，本件依行政院（79）財
          字第0670號通知公布之固定資產耐用年數表，動力機
          械腳踏車耐用年數僅有3年，而依行政院臺（45）財
          字第1480號通知公布之固定資產折舊率表，採定率遞
          減法計算其折舊，機器腳踏車之耐用年數為3年，每
          年折舊額為千分之五三六，又採定率遞減法，其最後
          1年之折舊額，加歷年折舊累計額，其總和不得超過
          該資產成本原額之十分之九，因本件原告之機車使用
          已超過上開耐用年數，故本件機車修復費用經折舊計
          算後，所得請求之修復費用為770元（第三年以後之
          折舊金額累計即已超過該原額十分之九，故以7,
          700x0.1=770計算之）。
  三、從而，原告依侵權行為之法律關係，請求被告給付276,93
      9（3,200＋77,929＋95,040＋100,000＋770＝276,939）
      元，為有理由，應予准許。至原告逾此部分所為之請求，
      為無理由，應予駁回。
  四、本件原告勝訴部分，為所命給付金額未逾五十萬元之判決
      ，爰依民事訴訟法第389條第1項第5款之規定，依職權宣
      告假執行。
  五、訴訟費用負擔之依據：民事訴訟法第79條但書。
中　　華　　民　　國　　94　　年　　7 　　月　　1 　　日
                  民事第三庭    法　官　黃莉莉
以上正本係照原本作成
如對本判決上訴，須於判決送達後20日內向本院提出上訴狀
中　　華　　民　　國　　94　　年　　7 　　月　　1 　　日
                                書記官　陳美萍
